臺灣高雄地方法院刑事判決　　　　　　　　　　　　九十一年度交易字第二八一號
　　公　訴　人　臺灣高雄地方法院檢察署檢察官
　　被　　　告　丙○○
右列被告因過失致死等案件，經檢察官提起公訴（九十一年度偵字第二八八六、五０
八三號），本院判決如左：
    主  文
丙○○因過失致人於死，處有期徒刑拾月。緩刑肆年。
被訴服用酒類不能安全駕駛動力交通工具而駕駛部分無罪。
    事  實
一、丙○○未領有重型機車駕駛執照，仍於民國九十一年二月二日十九時十五分許，
    貿然騎乘車號ＨＦＫ—七五六號重型機車，沿高雄縣鳳山市○○街北往南方向行
    駛（起訴書誤載為中山東路），途經該該路與中山東路八二巷路口時，本應注意
    汽車行駛時，應注意車前狀況，並隨時採取必要之安全措施，以避免道路交通事
    故之發生，且依當時天候晴，夜間有照明，路面乾燥、無缺陷、亦無障礙物，視
    距良好，依其智識能力並無不能注意之情事，竟疏未注意車前狀況，撞及當時沿
    中山東路八二巷西往東方向行走欲穿欲仁愛街之行人林月仙，致林月仙倒地受有
    顱骨骨折併腦挫傷、左側氣胸、疑似腹部鈍挫傷等傷害，經送醫急救後延至同年
    月三日十三時十七分許不治死亡。丙○○於肇事後，主動打電話報警，並停留現
    場對於未發覺之犯罪主動向前往處理員警坦承肇事，嗣並接受本院裁判。
二、案經高雄縣警察局鳳山分局報告台灣高雄地方法院檢察署檢察官偵查起訴。
    理  由
甲、有罪部分：
一、訊據被告丙○○對右揭事實均坦認在卷，核與告訴人乙○○指訴之情節相符，並
    有道路交通事故調查表、高雄縣政府警察局舉發違反道路交通事件通知單、事故
    現場照片十七張附卷可佐，又被害人林月仙因本件車禍致顱骨骨折併腦挫傷、左
    側氣胸、疑似腹部鈍挫傷等傷害，經送醫急救後不治死亡等情，經台灣高雄地方
    法院檢察署檢察官督同法醫師相驗明確，製有相驗屍體證明書、驗斷書在卷足憑
    。按汽車行駛時，駕駛人應注意車前狀況，並隨時採取必要之安全措施，道路交
    通安全規則第九十四條第三項定有明文，被告對該規定實不得諉為不知。又本案
    發生當時天候晴朗，夜間有照明，路面乾燥、無缺陷、亦無障礙物，視距良好，
    依其智識能力並無不能注意之情事，詎其竟疏未注意車前狀況，撞及行人林月仙
    ，至被害人林月仙死亡，其對本件車禍之發生存有過失甚明，且其未盡前開注意
    義務與被害人林月仙死亡間顯有相當因果關係。綜上，本件事證明確，被告犯行
    洵堪認定，應依法論科。
二、核被告丙○○所為，係犯刑法第二百七十六條第一項之過失致人於死罪。又被告
    為並未考領有重型機車駕駛執照一節，有前開道路交通事故調查表可按，其無重
    型機車駕駛執照騎乘重型機車因而致人死亡，應依道路交通管理處罰條例第八十
    六條第一項規定，加重其刑。再被告於肇事後，犯罪未被發覺前，主動打電話向
    勤務中心報案，並主動向前往處理且尚不知肇事者為何人之成功派出所員警坦承
    酒後駕車並肇事乙節，業據證人即高雄縣警察局交通隊員警甲○○於本院審理中
    證述明確，嗣並接受本院裁判，合於自首之規定，應依刑法第六十二條前段規定
    減輕其刑，並依法先加後減之。爰審酌被告因一時疏虞致生本件交通事故，造成
    被害人林月仙死亡，所生危害重大，肇事後已與被害人家屬乙○○達成和解並獲
    得諒解，及犯罪後坦認犯行，態度尚稱良好等一切情狀，酌情量處如主文所示之
    刑。又被告前未曾受有期徒刑以上刑之宣告，有卷附之臺灣高等法院被告全國前
    案記錄表可按，被告確係偶發初犯，且其尚有父母妻兒待其撫育，其妻因有精神
    方面之疾病，目前仍在門診追蹤治療當中亦需其照料等情，有診斷證明書及戶籍
    謄本各一份在卷可查，經此偵查、起訴及論罪科刑程序，應知所警惕，當無再犯
    之虞，本院認對其所受刑之宣告以暫不執行為適當，爰併諭知緩刑四年，以勵自
    新。
乙、無罪部分：
一、公訴意旨另以：被告於九十一年二月二日十九時十五分許，飲酒後吐氣所含酒精
    成分已達每公升零點三五毫克，致不能安全駕駛動力交通工具，仍貿然騎乘重型
    機車沿高雄縣鳳山市○○街北往南方向行駛，而於該路與中山東路八二巷口肇事
    ，因認被告尚涉犯刑法第一百八十五條之三服用酒類致不能安全駕駛罪。
二、按犯罪事實應依證據認定之，無證據不得推定其犯罪事實；又不能證明被告犯罪
    ，應諭知無罪之判決，刑事訴訟法第一百五十四條、第三百零一條第一項分別定
    有明文。又按刑法第一百八十五條之三規定所謂「不能安全駕駛」，係抽象危險
    犯，雖不以發生具體危險為必要，惟仍應以已達不能安全駕駛之程度始克相當；
    而對於呼氣酒精濃度已達每公升０．五五毫克以上，肇事率為一般正常人之十倍
    ，認為已達不能安全駕車之標準，固有法務部八十八年五月十八日法八八檢字第
    一六六九號函告週知。惟對於呼氣酒精濃度值未達每公升０．五五毫克者，其是
    否已達「不能安全駕駛」程度，應由法院參酌具體個案之客觀事實以為判斷。
三、公訴意旨認被告涉犯前揭罪嫌，無非係以證人即現場值勤警員甲○○於偵查中證
    述、酒精濃度測試結果表、觀察紀錄表為其之論據。訊據被告固坦承於肇事前有
    飲酒，惟堅決否認有公共危險犯行，辯稱：其並未酒醉，仍能安全駕駛等語。經
    查：被告於九十年八月二十一日十七時三十分許肇事後，於同日十九時十五分許
    經警施以酒精測試結果，其呼氣所含酒精成份為每公升０‧三五毫克，雖有酒精
    濃度測定值一紙附卷可佐，惟員警當場觀察被告行為舉止、精神狀態後，僅於測
    試觀察紀錄表上填載被告之酒精測試值為零點三五毫克，有喝酒跡象，顯然無法
    安全駕駛，因車禍肇事，此外並無任何其它記錄，有測試觀察紀錄表乙紙在卷足
    憑，則自該測試觀察紀錄表之記載僅得認定被告有喝酒駕車之情事，至其究有無
    因喝酒而導致視覺、行為反應能力降低，平衡感、言詞能力、定向力及感覺能力
    產生障礙，而達於無法安全駕駛之狀態下等情，則無從認定。另參酌證人即當場
    對被告實施酒測之警員甲○○於偵訊時證稱：抵達現場時被告正在打電話，當時
    被告神智上清楚，可以正常對答，看得出來被告有喝酒但是說話不會很大聲，有
    多話情形，走路不會跌跌撞撞，走路正常等情，益足徵就被告當時之行為表現觀
    之，並無步態不穩、肢體協調、平衡感及判斷力障礙升高而達不能安全駕駛之程
    度。況且，實際上駕駛人是否確達不能安全駕駛，事涉駕駛人之個別體質，個人
    對酒精之反應及當時之身體狀況等諸多因素，尚無法僅依酒精濃度最大值之推算
    即為不能安全駕駛之認定。而被告雖有因過失發生車禍之情事，然此車禍之發生
    ，依本院上揭過失情節之認定，尚不足遽認係因被告酒後不能安全駕駛所肇致，
    且被告於肇事後經警測試觀察結果，並無步態不穩、肢體協調、平衡感及判斷力
    障礙升高之情形，已如前述，參以被告於肇事後即立刻將被害人送醫急救並打電
    話報警自首等情，顯見被告於肇事當時並非不能安全駕駛，被告前述酒後駕車之
    行為，固有未當，然核與刑法第一百八十五條之三規定所謂「不能安全駕駛」之
    犯罪構成要件未合，自難以該罪相繩，是被告就此所辯，應堪採信。此外，本院
    復查無其他積極證據足資審認被告確有公訴人所指之酒後不能安全駕駛動力交通
    工具之情形，揆之前揭說明，依法自應就此部分為被告無罪之諭知。
據上論斷，應依刑事訴訟法第二百九十九條第一項前段、第三百零一條第一項，道路
交通管理處罰條例第八十六條第一項，刑法第二百七十六條第一項、第六十二條前段
、第七十四條第一款，罰金罰鍰提高標準條例第一條前段，判決如主文。
本案經檢察官陳宗吟到庭執行職務。
中      華      民      國    九十一    年     十一     月    二十一    日
                                  臺灣高雄地方法院交通法庭
                                        法  官  黃  悅  璇
右正本證明與原本無異。
如不服本判決，應於判決送達後十日內，向本院提出上訴狀。
                                        書記官  沈      蘊
中    華    民    國      九十一      年      十一    月    二十一      日
附錄法條：
刑法第二百七十六條第一項
因過失致人於死者，處二年以下有期徒刑、拘役或二千元以下罰金。
